最高法院刑事判決　　　　　　　　九十四年度台非字第三一號
　　上訴人　最高法院檢察署檢察總長
　　被　告　甲○○
上列上訴人因被告行使偽造文書案件，對於台灣台南地方法院中
華民國九十一年三月十五日第一審確定判決（九十年度易字第一
六六六號，起訴案號：台灣台南地方法院檢察署九十年度偵緝字
第八七號），認為違法，提起非常上訴，本院判決如下：
    主  文
原判決關於沒收違背法令部分撤銷。
    理  由
非常上訴理由稱：「按判決適用法則不當者為違背法令，刑事訴
訟法第三百七十八條定有明文，又盜用他人真印章所蓋之印文，
並非偽造印章之印文，不在刑法第二百十九條所定必須沒收之列
，最高法院四十八年台上字第一一三號著有判例。查本件原判決
事實欄認定被告甲○○向傅開泰謊稱因辦理過戶需要，必須簽署
相關文件，傅開泰則基於對甲○○之信任，在未及細閱各文件內
容之情況下，即簽署貸款契約、空白本票等文件，並將「傅開泰
」、「齊泰工程有限公司」等印章交予甲○○辦理各項手續，甲
○○隨即另行尋找不知情之林秀玲於前開契約書、本票上簽章擔
任連帶保證人，又交付鉅發工程有限公司為發票人、面額均為十
六萬五千元之支票十二紙予羅錦爵作為給付分期款之擔保，且基
於行使偽造私文書之故意，由不知情之羅錦爵在前開支票背面蓋
「傅開泰」、「齊泰工程有限公司」印文各十二枚，偽造成齊泰
公司代表人傅開泰在該支票背書之意旨後，再向東逸公司行使，
使東逸公司認為齊泰公司有貸款之意思，而核撥一百五十萬元等
情。理由欄則說明核被告為辦理汽車貸款，而未經告訴人同意，
在用以擔保分期款給付之支票上背書，所為係犯刑法第二百十六
條、第二百十條之行使偽造私文書罪。被告利用不知情之證人羅
錦爵蓋用告訴人私章及「齊泰工程有限公司」印章，為間接正犯
，又伊偽造「傅開泰」、「齊泰工程有限公司」印文為偽造背書
之部分行為，偽造背書後，再持以向東逸公司行使，偽造之低度
行為又為行使之高度行為所吸收，均不復另論。被告利用不知情
之證人羅錦爵於鉅發工程有限公司所簽發、付款人高雄市第五信
用合作社、面額均為十六萬五千元之支票共十二紙背面所蓋用之
「傅開泰」、「齊泰工程有限公司」印文各十二枚，均為偽造之
印文，應依刑法第二百十九條規定沒收等語，主文欄亦諭知上述
印文十二枚均沒收。揆之首開說明，原判決將被告盜用真印章蓋
在十二紙支票背面之真印文十二枚，依刑法第二百十九條所定偽
造之印文予以沒收，顯有適用法則不當之違法。案經確定，爰依
刑事訴訟法第四百四十一條、第四百四十三條提起非常上訴，以
資糾正。」等語。
本院按判決適用法則不當者，為違背法令，刑事訴訟法第三百七
十八條定有明文。又刑法第二百十九條規定偽造之印章、印文或
署押，不問屬於犯人與否，沒收之。必也以偽造之印章、印文，
或署押者為限，始克相當。而盜用他人真正印章所蓋之印文，並
非偽造印章之印文，不在其所定必須沒收之列（本院四十八年台
上字第一一三、一五三三號判例參照）。本件被告甲○○向傅開
泰謊稱因辦理過戶需要，必須簽署相關文件，傅開泰則基於對甲
○○之信任，及未及細閱各該文件內容之情況下，即簽署貸款契
約、空白本票等文件，並將「傅開泰」、「齊泰工程有限公司」
等印章交予甲○○辦理各項手續，甲○○隨即另行尋找不知情之
林秀玲於前開契約書、本票上簽章擔任連帶保證人，又交付鉅發
工程有限公司（下稱鉅發公司）為發票人所開立高雄市第五信用
合作社為付款人，面額各新台幣（下同）十六萬五千元，發票日
期分別為民國（下同）八十四年八月十二日、十月十二日、十二
月十二日，八十五年二月十二日、四月十二日、六月十二日、八
月十二日、十月十二日、十二月十二日，八十六年二月十二日、
四月十二日、六月十二日之支票十二張予羅錦爵作為給付分期付
款之擔保，且基於行使偽造私文書之故意，由不知情之羅錦爵在
上開支票背面蓋用「傅開泰」、「齊泰工程有限公司」印文十二
枚，偽造成齊泰工程有限公司代表人傅開泰在上開支票上背書之
意旨後，再向東逸公司行使，使東逸公司認為齊泰工程有限公司
有貸款之意思，而核發一百五十萬元等情，既為原確定判決所認
定之事實。則上開支票背面上蓋用「傅開泰」、「齊泰工程有限
公司」之各十二枚印文，應非偽造，而係屬盜用真正印章之印文
至明，自不在刑法第二百十九條所定義務沒收之列。原判決未察
，竟將上開盜用真正印章之印文十二枚，均依該條予以宣告沒收
，即有適用法則不當之違誤。案經確定，且不利於被告，非常上
訴意旨，執以指摘，洵有理由，應由本院將原判決關於沒收違背
法令部分撤銷，毋庸更為其他之裁判，即具有改判之性質，以資
救濟。
據上論結，應依刑事訴訟法第四百四十七條第一項第一款但書，
判決如主文。
中　　華　　民　　國　九十四　年　　二　　月　二十四　日
                      最高法院刑事第九庭
                          審判長法官  呂　潮　澤
                                法官  吳　昆　仁
                                法官  孫　增　同
                                法官  吳　昭　瑩
                                法官  趙　文　淵
      本件正本證明與原本無異
                                      書  記  官
中　　華　　民　　國　九十四　年　　三　　月　　三　　日
                                                   Ｒ
